臺中高等行政法院判決
　　　　　　　　　　　　　　　　　　 95年度訴字第00633號
　　　　　　　　　　　　　　　.
原　　　告　甲○○
訴訟代理人　吳紹衍　律師
被　　　告　財政部臺灣省中區國稅局
代　表　人　乙○○
訴訟代理人　壬○○
上列當事人間因贈與稅事件，原告不服財政部中華民國95年9月6
日台財訴字第09500280880號訴願決定（案號：第00000000號）
，提起行政訴訟，本院判決如下︰
　　主  文
原告之訴駁回。
訴訟費用由原告負擔。
　　事  實
一、事實概要：原告於民國（下同）87年起陸續購買復華商業銀
    行有限公司（原亞太商業銀行，以下簡稱復華銀行）無記名
    可轉讓定期存單（以下簡稱NCD），到期分別由其子己○○
    及庚○○二人無償兌領，87年度合計兌領新臺幣（下同）13
    7,300,000元，案經財政部賦稅署查獲涉有贈與情事，乃通
    報被告核定原告87年度贈與總額為137,300,000元，應納稅
    額60,265,000元；並以原告未依遺產及贈與稅法第24條規定
    辦理贈與稅申報，依同法第44條前段規定，按核定應納稅額
    60,265,000元加處1倍之罰鍰計60,265,000元。原告不服，
    申請復查，未獲變更，提起訴願亦遭駁回，遂提起本件行政
    訴訟。
二、兩造之聲明：
    (一)原告聲明求為判決：
      1.訴願決定、復查決定及原處分均撤銷。
      2.訴訟費用由被告負擔。
　　(二)被告聲明求為判決：駁回原告之訴。
三、兩造之陳述：
    (一)原告部分：
      1.原告於86年間，為分散存款以避免個人名下鉅額存款遭
        人覬覦，同時分散利息所得以減少個人綜合所得稅負擔
        ，乃分別與第一銀行南臺中分行（以下簡稱一銀南臺中
        分行）及亞太銀行營業部（現為復華銀行臺中分行）配
        合，以其長子己○○、次子辛○○及三子庚○○之名義
        ，開立共計六個活期儲蓄存款帳戶（按：與本件有關者
        僅有於亞太銀行營業部開立之帳戶）。嗣原告於87年起
        ，陸續將其所購買之亞太銀行NCD到期所生之利息，存
        入前揭以己○○、辛○○及庚○○名義所開立之亞太銀
        行營業部帳戶中，並繼續支配使用存入之利息，至於NC
        D本金則均換單續存，換發之NCD則繼續存放於原告向彰
        化銀行南臺中分行所租用之E種第1191號保管箱中。詎
        財政部賦稅署竟僅因原告於亞太銀行NCD背面兌領人處
        ，蓋用其代己○○、庚○○二人刻製之印章，即認定己
        ○○、庚○○受贈NCD本金共計137,300,000元，通報被
        告核定贈與稅，並科處罰鍰。原告不服提起復查、訴願
        ，竟遭駁回，為維依法納稅之權益，是提起本件訴訟，
        以求救濟。
      2.原告以己○○、辛○○及庚○○三人名義，於亞太銀行
        營業部開立帳戶，主要係為分散存款以避免個人名下鉅
        額存款遭人覬覦，同時分散利息所得以減少個人綜合所
        得稅負擔。
        (1)原告辛苦經營事業多年，獲得之收入皆以定期存款方
          式存入臺中地區各大銀行，多年來因存款存多領少，
          存款金額穩定，成為臺中地區各大銀行極力爭取之大
          客戶，而各大銀行為能爭取原告在該行存款，除有各
          銀行分行經理親自到訪，提供最新金融商品、最優惠
          之存款條件、便利之存提款手續，另特別提供「到府
          開戶」、「到府收送存單、存款、領款、匯款」，「
          利率議價」等諸多優惠措施。然身為臺中地區各大銀
          行爭取之存款戶，原告認為其個人所有之鉅額資金，
          經銀行行員多人經辦及耳語相傳，恐已遭人覬覦，甚
          至原告自身安全亦有疑慮，必須謀求解決方法，原告
          乃決定用「分散存款」之方式，將個人資金存入非原
          告名義之帳戶。
        (2)為分散存款，即必須使用非原告名義之帳戶，然若此
          非原告名義之帳戶為他人所得管領支配者，則將有遭
          該他人冒領之風險存在，是故必須借用他人所無法管
          領支配之「人頭」帳戶，始能達到原告之目的。是以
          ，原告幾經考量後，乃利用其長子己○○、次子林克
          洋及三子庚○○等三人之名義開立活存帳戶。
        (3)依所得稅法第17條規定，每人每年有27萬儲蓄投資特
          別扣除額。原告購買NCD，NCD利息雖係分離課稅，毋
          庸再申報繳納綜合所得稅，惟NCD利息存入帳戶後，
          所生之存款利息仍為數不少，遂有人向原告建議，可
          以將NCD利息分散存入子女之帳戶，藉以分擔利息所
          得之數額，並充分利用每人每年27萬儲蓄投資特別扣
          除額之利益。
      3.本件被告經財政部賦稅署通報，認定原告於有17筆亞太
        銀行NCD背面兌領人處，蓋用其代己○○、庚○○二人
        刻製之印章，涉有將NCD本金贈與己○○、庚○○之情
        事。經查，系爭亞太銀行NCD之利息，均於各該日期，
        分別存入原告以己○○名義開立之亞太銀行營業部帳戶
        0000-00-00000-0-0、以庚○○名義開立之亞太銀行營
        業部帳戶0000-00-00000-0-0，惟NCD本金則均續存換發
        新NCD，由原告存放於向彰化銀行南臺中分行所租用之E
        種第1191號保管箱，並未存入己○○、庚○○二人之任
        何帳戶。
      4.被告對於原告贈與稅之核定，就NCD本金部分，被告對
        於相同法律性質之NCD兌領行為，卻有迥異之認定，認
        事用法實難謂無違誤之處。
        (1)綜觀被告對於原告贈與稅之核定，就NCD本金部分，
          有二種不同認定方式：A.就一銀NCD部分，係於NCD本
          金存入己○○、辛○○、庚○○一銀南臺中分行帳戶
          時，被告始認定NCD本金移轉，涉有贈與情事（參95
          年度訴字第632號案）。B.就亞太銀行NCD部分，原告
          雖於NCD背面兌領人處蓋用己○○、辛○○、庚○○
          之印章，惟並未將NCD本金存入己○○、辛○○、林
          克政任何帳戶，被告卻仍認定有NCD本金移轉，涉有
          贈與情事。
        (2)原告指示私人會計丙○○於一銀NCD及亞太銀行NCD背
          面兌領人處蓋用己○○、辛○○、庚○○印章，其目
          的、方式同一，兩銀行NCD兌領之法律性質亦應為同
          一，被告卻如前所述有二種迥異之認定方式，必僅有
          其一為正確，斷無二種均為正確之理。進言之，倘認
          於NCD背面兌領人處蓋用某A之印章，NCD本金尚未必
          歸屬於某A所有，應於某A得實際支配管領NCD本金時
          始歸屬於某A所有，則本件被告認定亞太銀行NCD本金
          移轉之時點，NCD本金並未存入己○○、庚○○任何
          帳戶，即有錯誤。
      5.原告於NCD背面兌領人處蓋用其代己○○、庚○○刻製
        之印章，不過係配合銀行作業，指示銀行將NCD利息存
        入原告以己○○、庚○○名義於亞太銀行營業部開立之
        帳戶中，至於遭被告誤認為贈與之系爭亞太銀行NCD本
        金並未存入己○○、庚○○任何帳戶，而係由亞太銀行
        直接換發新NCD交由原告收執，並存放於向彰化銀行南
        臺中分行所租用之E種第1191號保管箱。
        (1)銀行無記名可轉讓定期存單權利之行使，與存單之占
          有具不可分離之關係，其法律上之性質為無記名證券
          。
        (2)按「無記名證券發行人，於持有人提示證券時，有為
          給付之義務，但知持有人就證券無處分之權利，或受
          有遺失，被盜或滅失之通知者，不得為給付。」民法
          第720條第1項定有明文。是以無記名證券發行人，係
          對於「持有人」有為給付之義務，與無記名證券以何
          人名義兌領無涉，無記名證券發行人給付之對象為「
          持有人」，給付之標的亦係由持有人取得。
        (3)查每個月初，原告會偕同丙○○至彰化銀行南臺中分
          行，將該月到期之NCD自保管箱取出。系爭亞太銀行N
          CD到期時，亞太銀行會先與丙○○聯絡是否續存，如
          續存則會先將新NCD製作完成，再由亞太銀行外務人
          員丁○○、戊○○，至原告配偶開設之龍宮旅舍，與
          丙○○辦理換單手續，而丙○○即會依原告之指示，
          視NCD利息欲存入何人名義帳戶，於舊NCD背面兌領人
          處，蓋用原告代刻之該名義人印章（如：NCD利息欲
          存入原告以己○○名義開立之亞太銀行營業部帳戶，
          即會於NCD背面兌領人處蓋其代己○○刻製之印章）
          。之後，原告再偕同丙○○，再將換發之新NCD，存
          放於彰化銀行南臺中分行所租用之E種第1191號保管
          箱。是以，原告始終均持有NCD，兌領及換單過程，
          均係由丙○○獨自與銀行行員接洽辦理，己○○、林
          克政從來未曾參與，己○○、庚○○自無可能僅因NC
          D背面兌領人處蓋有其二人之印章，而取得NCD本金。
          此觀下列證據，可資得證：
          證人丁○○：「（問：是否知道甲○○有無到銀行
            購買NCD？兌領情形是否知道？原告甲○○在銀行
            是否有設帳戶？）答：甲○○有買NCD，處理這件
            事情時有和陳小姐接觸，和丙○○小姐於到期時去
            交換回來，是送給陳小姐，上面的名義沒有注意看
            。‧‧‧。（問：請問莊先生是否曾經把NCD送給
            甲○○本人或是己○○、庚○○、辛○○？是否只
            有和丙○○小姐接觸。）答：沒有。是送給陳小姐
            。」（95年12月26日準備程序筆錄頁3）
          證人戊○○：「（問：甲○○有無到銀行有請你去
            拿NCD？對這些事情是否了解？NCD後面是簽買的人
            名字，還是辦理換單時的人名字？對此是否了解？
            ）答：NCD是公司做好後送給客人，我只有送過去
            這部分。我是81年進入亞太銀行。86年才開始做外
            務，之前在總行的管理單位擔任總務。換單時我有
            去，但詳細已不太清楚。當時我們只對金額，因NC
            D無記名，沒有名字。存單後面有蓋章，蓋什麼章
            我就不知道，因為時間太久了。取款時後面有個領
            款人蓋章的部分要蓋，換的時候要蓋章就可收回來
            。同樣金額的換單，要簽誰的名字我們外務可能不
            知道，銀行做好時我們就去拿回來，舊的單他們都
            會簽好名字讓我們去換回來。後面簽的算是受款人
            ，只有請受款人簽，這類情形通常用蓋章的較多。
            （問：請問甲○○的NCD部分，都是跟誰接觸？跟
            誰交換？）答：是跟陳小姐。（問：換單時是否需
            要確認後面是蓋誰的章？）答：不用。」（95年12
            月26日準備程序筆錄頁5）
          證人丙○○：「我是於76年10月幫原告做事，上班
            的地方在一銀該分行旁邊，我來前原告已有很多NC
            D，我沒有處理之前的事情，存單的保存等都是他
            自己處理。後來搬家後，存單到期銀行通知是否續
            存，我電詢原告是否續存，將存單放保管箱，我陪
            原告將存單取出後，基本上續存較多，銀行做好我
            將存單換回來，整月匯集後看。換單時要蓋章，是
            用簡單的木頭章，不能夠領錢。依原告指示將利息
            轉存，本金新的存單交給原告，蓋章也是依原告指
            示，原告會交代銀行，這些錢都是原告處理的，不
            能告訴這些人，不能告訴原告太太及三個兒子或任
            何人，原告本人及其妻、三個兒子也有。利息部分
            不一定是全部為同一人名下出來，到某一額度後，
            用取款條提出，三個兒子的印章也都放在原告那兒
            ，原告蓋好後簽名交給我去銀行處理，由我去銀行
            做新的NCD，沒有提現金。」（95年12月26日準備
            程序筆錄頁7、8）
          證人庚○○：「（問：你是否有領過NCD的利息或
            用過該帳戶？）答：不曾拿到過，我也不知NCD的
            意義，沒有使用過該帳戶。」（95年12月26日準備
            程序筆錄頁10）
          證人己○○：「我不曾聽過也不知NCD。」（95年1
            2月26日準備程序筆錄頁12）
          證人丙○○：「（問：三、亞太銀行及第一銀行定
            存到期結清提領利息取息憑條為何人持有？）答：
            董事長甲○○經營很多關係企業，九個帳戶都是林
            天財在使用，需要的話他會從中提取。每個帳戶累
            積至一個金額就重新買存單。定存到期續存，林天
            財說要存入何人的帳戶我就存入何人帳戶，只要蓋
            何人的章，就存入辛○○等三人何人的帳戶。定期
            存單係無記名可轉讓存單（NCD），分離課稅的方
            式，利息部分，辛○○三人都沒有領過。（問：四
            、亞太銀行及第一銀行無記名式可轉讓定存單如何
            保管？何人持有？）答：每個月銀行會固定告訴我
            ，那張定存單到期，存單的印章是木頭章，與活儲
            印章不一樣，木頭章一個二十元刻的不能領錢。月
            初時，我將新存單放在保管箱，到期換新存單，有
            時帳戶上錢不夠，我會領出來。每個月都有到期的
            存單，到期，每個月月初我會陪同甲○○到銀行領
            存單換單。印章及保管箱鑰匙都是甲○○保管。（
            問：五、辛○○等三人是否知悉該無記名式可轉讓
            定存單之存在？）答：他們三人都不知道。只是借
            用他們三人的帳戶，沒有記載他們三人各為多少錢
            。」（鈞院92年聲字第10號訊問程序筆錄頁5）
          證人何寶洽（當時任職於彰化銀行南臺中分行辦理
            管理保管箱業務）：「（問：甲○○是否認識？）
            答：甲○○都是跟會計到我那裡寄一些債券類的東
            西，都是他們兩個來，沒有看過別人來，都有在出
            入。（問：甲○○是否有在彰化銀行南臺中分行租
            用保管箱？）答：有。什麼時候開始租，已經不知
            道，很多年了。（問：甲○○是否使用過該保管箱
            ？由何人陪同？）答：有。都跟會計一起來，陳美
            惠小姐就是他的會計，沒看過別人來，都是他們兩
            個。（問：是否知道甲○○取出或放入何物品於該
            保管箱？）答：大概都是因為到期了，要拿到樓上
            辦理手續，再拿來放。大概都是債券、定期單等，
            這是私人秘密，大約知道而已。（問：是否知道是
            哪一家銀行的？）答：我知道的大概就是彰銀與一
            銀，知道不很多，知道是有一銀的，因為一銀就在
            他們隔壁，一銀沒有保管箱，所以就拿到我們彰銀
            來存放。大約都是定存單、信託基金及債券等。」
            （鈞院93年度聲字第8號訊問程序筆錄頁3至5）。
          證人丙○○：「（問：甲○○是否有在彰化銀行南
            台中分行租用保管箱？）答：有。我去的時候就已
            經租用兩個了，那時候都是他自己去，一直到七十
            八年，他才慢慢將存單交給我，我每個月幫他整理
            ，有到期的先換單，換完單，把舊的單給銀行，續
            作新的單據。每個月要發薪水，所以我每個月初我
            都會跟他去彰化銀行保管箱那裡，由他帶印鑑、保
            管箱鎖匙，我陪同他去，所以我每次都要在進行保
            管箱的單子上陪同人欄上簽名，不管是人工或是電
            腦做的單子。（問：甲○○都是放什麼東西？）答
            ：大部分都是NCD，還有買一些怡富、富蘭克林等
            基金的單據，還有股票，但是不多，可能是因為以
            前跟別人有債務關係。基金是屬於單筆大筆購買，
            不是定期定額的方式所購買的。」（鈞院93年度聲
            字第8號訊問程序筆錄頁8）
        (4)本件原告並無將NCD本金及利息，無償給與己○○、
          庚○○之意思，於NCD背面兌領人處蓋用代己○○、
          庚○○刻製之印章，僅係配合銀行作業，指示銀行將
          NCD利息存入原告以己○○、庚○○名義開立之亞太
          銀行營業部帳戶而已。原告指示丙○○於系爭亞太銀
          行NCD背面兌領人處蓋用其代己○○、庚○○刻製之
          印章，無足證明原告有將NCD本金給與己○○、林克
          政之意思，亦無法證明己○○、庚○○對NCD本金有
          允受之意思，被告對於「己○○、庚○○取得系爭亞
          太銀行NCD本金」此一重要稅捐構成要件事實，應負
          舉證責任。
        (5)另被告對於原告一銀NCD部分，均係以NCD本金存入原
          告以己○○、辛○○、庚○○三人名義開立之一銀南
          臺中分行帳戶時（姑不論此是否確實為贈與），始認
          定有贈與情事，如NCD以己○○、辛○○、庚○○名
          義兌領，而僅有NCD利息存入該三人之帳戶，則僅認
          定利息部分有贈與情事。由此益證，被告亦肯認NCD
          本金未實際兌領，而續存換發新NCD，NCD本金即尚未
          移轉，而不構成贈與。系爭亞太銀行NCD本金均未為
          己○○、庚○○實際兌領（連存入原告以己○○、林
          克政名義開立之帳戶都無），僅係由丙○○受原告之
          指示，出面與銀行行員接洽辦理換單手續，新換發之
          NCD仍舊由原告持有，NCD本金未為移轉，並非贈與，
          甚為顯然。
      6.綜上所述，原處分及訴願決定認事用法確有違誤之處，
        應予撤銷，請判決如原告訴之聲明，以符法制。
    (二)被告部分：
      1.贈與總額：
        (1)按「凡經常居住中華民國境內之中華民國國民，就其
          在中華民國境內或境外之財產為贈與者，應依本法規
          定，課徵贈與稅。」、「本法稱贈與，指財產所有人
          以自己之財產無償給予他人，經他人允受而生效力之
          行為。」為遺產及贈與稅法第3條第1項及第4條第2項
          所明定。次按「動產所有權之歸屬，原以占有為要件
          ，此項存款‧‧‧其物權為存款人所有，在未提領以
          前，不能指為他人所有，否則權利義務之主體無從確
          定，物權將陷於紊亂。」最高行政法院62年判字第12
          7號著有判例。
        (2)原告於87年起陸續購買復華銀行NCD，到期由其子林
          克彥及庚○○無償兌領，87年度合計兌領17筆137,30
          0,000元，經財政部賦稅署查獲涉有贈與情事，通報
          被告核定87年度贈與總額137,300,000元。原告主張
          其為分散存款以避免個人名下鉅額存款遭人覬覦，乃
          借用其子名義開立復華銀行活期存款帳戶，存放系爭
          NCD所生之利息，渠等帳戶因係己○○等二人在該銀
          行開立同種第二個帳戶，不必由本人親自簽開戶卡，
          且開戶印鑑亦由原告所代刻，帳戶名義人並不知悉，
          上開帳戶之存摺及印鑑均為其所保存且自始至終均持
          有系爭存單（存放於原告租用之彰化銀行保管箱），
          原告能充分管領支配存單表彰金額，同時亦未有贈與
          其子之意思，被告僅因存單兌領人處蓋有己○○等二
          人之印鑑，即認定存單表彰金額為原告贈與，與實質
          課稅原則相違云云，經被告復查決定略以：系爭NCD
          利息已由己○○等二人蓋章兌領，相關利息由給付人
          復華銀行以該二人為所得人辦理扣繳，稅後利息轉入
          渠等二人帳戶，所孳生之利息渠等於辦理綜合所得稅
          時列入申報或於事後經核定為渠等二人利息所得，有
          渠等二人86、87年度綜合所得稅各類所得資料清單及
          復華銀行存單彙總查詢單可稽，足證己○○等二人已
          取得系爭NCD之所有權，並就其取得資金為處分行為
          ，原告所稱己○○等二人就系爭NCD無支配權與事實
          不符；另主張原告借用己○○等二人名義在復華銀行
          開戶，帳戶之存摺及印鑑均為其所保存，且系爭存單
          自始至終均存放於其租用之彰化銀行保管箱中為其所
          占有，惟查復華銀行NCD載明「依法自由流通轉讓‧
          ‧‧轉讓後無需向本行辦理過戶手續，背書人或被背
          書人是否本人，本行不負認定之責‧‧‧本存單到期
          時，請攜帶本存單暨身分證或營業執照及印章向本行
          支領本息。」有該行NCD影本可稽，是NCD係認券不認
          人之金融商品，存單到期時只須出示NCD並蓋章（不
          必為印鑑章），即成為NCD所有人，可依章向銀行行
          使NCD表彰之權利，至於存摺及印鑑由何人所保管與N
          CD究為何人所有並無關聯。又金融機構與客戶間之活
          期存款，係屬金錢寄託關係，寄託物之返還請求權依
          民法第597條規定屬於寄託人，亦即帳戶存款人所有
          。系爭NCD已由己○○等二人蓋章兌領並續存，即發
          生物權移轉之效力，依首揭最高行政法院62年判字第
          127號判例，系爭贈與資金業已由原告移轉於己○○
          等2人，屬於己○○等二人之個人財產，並由渠等享
          有經濟上之處分權。綜上，原告主張核無足採，原核
          定贈與總額137,300,000元並無不合，應予維持。
        (3)原告不服提起訴願，除仍執前詞外，並訴稱其為「分
          散存款」以避免個人名下鉅額存款遭人覬覦，乃分別
          與一銀南臺中分行及亞太銀行營業部配合，借用長子
          己○○、次子辛○○及三子庚○○名義，開立共計6
          活期儲蓄存款帳戶，該等帳戶因係己○○等三人在該
          銀行開立同種第二個帳戶，不必由本人親自簽開戶卡
          ，且開戶印鑑亦由原告所代刻，帳戶名義人並不知悉
          ，上開帳戶之存摺及印鑑均為原告所保管。嗣原告於
          87年間將所購買之復華銀行NCD，到期時於存單兌領
          人處蓋用原告所持有之己○○及庚○○印章，由銀行
          配合將存單利息存入指定之名義帳戶中，續作存單仍
          由原告持有，存放於租用之彰化商業銀行南臺中分行
          保管箱中，原告能充分管領支配存單表彰金額，核諸
          其間之法律關係，係屬「消極信託契約」，與贈與有
          間，顯與遺產及贈與稅法第4條、第5條所定課徵贈與
          稅之要件有別，系爭名義帳戶內之金錢，均仍歸屬於
          原告所有云云，循序提起訴願，經財政部訴願決定略
          以，按動產所有權之歸屬，原以占有為要件（最高行
          政法院62年度判字第127號著有判例），則原告於87
          年起陸續購買復華銀行NCD，到期由其子己○○及林
          克政二人無償兌領，87年度合計兌領17筆，共計137,
          300,000元，即發生物權移轉之效力，在納稅義務人
          未能舉證證明其並非無償移轉之情形下，被告認其贈
          與行為業已成立生效，尚非全然無據。又此因租稅稽
          徵程序，稅捐稽徵機關雖依職權調查原則而進行，惟
          有關課稅要件事實，多發生於納稅義務人所得支配之
          範圍，稅捐稽徵機關掌握困難，為貫徹公平合法課稅
          之目的，因而課納稅義務人申報協力義務（司法院釋
          字第537號解釋意旨參照）；因此稅捐稽徵機關只須
          證明資金移轉之事實存在，且在納稅義務人未能舉證
          證明其並非無償移轉之情形下，原則上，稅捐稽徵機
          關即得課徵贈與稅。本件被告以原告購買系爭NCD，
          到期由其子己○○及庚○○2人無償兌領，87年度合
          計兌領137,300,000元，且相關利息由給付人復華銀
          行以該二人為所得人辦理扣繳，稅後利息轉入渠等二
          人帳戶，所孳生之利息，業分別由己○○等二人於辦
          理綜合所得稅結算申報時，列入申報或於事後經核定
          為渠等之利息所得；又渠等於兌領系爭NCD後，復就
          該資金以渠等二人之名義登記購買NCD，到期仍由該
          二人分別兌領，且系爭NCD之利息累積後續購之NCD亦
          分別由渠等分別兌領，足證己○○等二人已取得系爭
          NCD之所有權，並就取得之資金為處分行為，乃核定
          本次贈與金額為137,300,000元，揆諸首揭規定及前
          開說明，並無違誤。所訴各節委無足採，本部分原處
          分應予維持。
        (4)訴訟意旨略謂：原告復執前詞主張其借用長子己○○
          、次子辛○○及三子庚○○名義，於一銀南臺中分行
          、亞太銀行營業部開立銀行活期存款帳戶，主要係為
          「分散存款」以避免個人名下鉅額存款遭他人覬覦，
          同時分散利息所得以減少個人綜合所得稅之負擔。惟
          系爭NCD本金或利息存入之己○○及庚○○名義帳戶
          ，存摺、印章皆由原告或原告之私人會計丙○○保管
          使用，是僅有原告對於系爭名義帳戶有支配管領之權
          利云云。
        (5)本件原告主張不足採據理由，已論駁如前，原告復執
          前詞爭執，復無新事證可稽，所訴委不足採。
      2.罰鍰部分：
        (1)按「除第20條所規定之贈與外，贈與人在1年內贈與
          他人之財產總值超過贈與稅免稅額時，應於超過免稅
          額之贈與行為發生後30日內，向主管稽徵機關依本法
          規定辦理贈與稅申報。」、「納稅義務人違反第23條
          或第24條之規定，未依限辦理遺產稅或贈與稅申報者
          ，按核定應納稅額加處1倍至2倍之罰鍰。」分別為遺
          產及贈與稅法第24條第1項及第44條前段所明定。
        (2)原告於87年起陸續購買復華銀行NCD，到期由其子林
          克彥及庚○○無償兌領，87年度合計兌領137,300,00
          0元，涉有贈與情事，原告未依限申報贈與稅，經被
          告按應納稅額處1倍罰鍰60,265,000元。原告不服，
          主張本件係借用其子之名義存款並非贈與云云，經被
          告復查決定以，本件贈與事實既經維持已如前述，違
          章事證明確，原處罰鍰並無違誤，應予維持。
        (3)原告仍執前詞，訴稱其係借用其子之名義存款，並無
          贈與之意思，依法即可以不必申報贈與稅，應無漏報
          贈與稅云云，循序提起訴願，經財政部訴願決定略以
          ，查原告於87年起陸續購買復華銀行NCD，到期由其
          子己○○及庚○○二人無償兌領，87年度合計兌領13
          7,300,000元，被告核認其涉及贈與情事，違章事證
          明確，除核定補徵贈與稅外，並按核定應納稅額60,2
          65,000元加處1倍之罰鍰計60,265,000元，復查決定
          遞予維持。審諸首揭規定，並無不當。所訴委不足採
          ，本部分原處分亦應予維持。
        (4)訴訟意旨略謂：原告仍執前詞主張其係借用其子之名
          義存款並無贈與之意思，名義帳戶中存款所有權仍屬
          原告所有，應無漏報贈與稅云云。
        (5)原告併同本稅提起訴訟，經查其主張不足採之理由，
          已論述如前，原告復執前詞爭執，復無新事證可稽，
          所訴委不足採。
      3.綜上所述，原處分及訴願決定並無不合，本件行政訴訟
        為無理由，請判決駁回原告之訴。
    理  由
一、有關贈與總額部分：
    (一)按「凡經常居住中華民國境內之中華民國國民，就其在中
      華民國境內或境外之財產為贈與者，應依本法規定，課徵
      贈與稅。」、「本法稱財產，指動產、不動產及其他一切
      有財產價值之權利。」、「本法稱贈與，指財產所有人以
      自己之財產無償給予他人，經他人允受而生效力之行為。
      」分別為遺產及贈與稅法第3條第1項、第4條第1項、第2
      項所明定。又「動產所有權之歸屬，原以占有為要件，此
      項存款既係被繼承人之名義存入，其物權為存款人所有，
      在未提領以前，不能指為他人所有，否則權利義務之主體
      無從確定，物權將陷於紊亂‧‧‧。」前行政法院（現已
      改制為最高行政法院）著有62年度判字第127號判例可資
      參照。
    (二)本件原告於87年起陸續購買復華銀行NCD，到期分別由其
      子己○○及庚○○二人無償兌領，87年度合計兌領17筆，
      金額共計137,300,000元，經財政部賦稅署查獲涉有贈與
      情事，乃通報被告核定原告87年度贈與總額為137,300,00
      0元。原告不服申請復查，主張其為分散存款以避免個人
      名下鉅額存款遭人覬覦，乃借用其子名義開立復華銀行活
      期存款帳戶，存放系爭NCD所生之利息，該等帳戶因係己
      ○○等二人在該銀行開立同種第二個帳戶，不必由本人親
      自簽開戶卡，且開戶印鑑亦由訴願人所代刻，帳戶名義人
      並不知悉，上開帳戶之存摺及印鑑均為其所保存，且自始
      至終均持有系爭存單（存放於原告租用之彰化銀行保管箱
      ），原告能充分管領支配存單表彰金額，同時亦未有贈與
      其子之意思，被告僅因存單兌領人處蓋有己○○等二人之
      印鑑，即認定存單表彰金額為原告之贈與，與實質課稅原
      則相違云云，經被告復查決定略以，系爭NCD利息已由己
      ○○等二人蓋章兌領，相關利息由給付人復華銀行以該二
      人為所得人辦理扣繳，稅後利息轉入渠等二人帳戶，所孳
      生之利息，渠等於辦理綜合所得稅時，已列入申報或於事
      後經核定為渠等二人之利息所得，有渠等二人86年度、87
      年度綜合所得稅各類所得資料清單及復華銀行存單彙總查
      詢單附原處分卷可稽，足證己○○等二人已取得系爭NCD
      之所有權，並就其取得資金為處分行為，原告所稱己○○
      等二人就系爭NCD無支配權乙節與事實不符；另復華銀行N
      CD載明「依法自由流通轉讓‧‧‧轉讓後無需向本行辦理
      過戶手續，背書人或被背書人是否本人，本行不負認定之
      責‧‧‧本存單到期時，請攜帶本存單暨身分證或營業執
      照及印章向本行支領本息。」亦有該行NCD影本可稽，是N
      CD係認券不認人之金融商品，存單到期時只須出示NCD並
      蓋章（不必為印鑑章），即成為NCD所有人，可依章向銀
      行行使NCD表彰之權利，至於存摺及印鑑由何人所保管，
      與NCD究為何人所有並無關聯。又金融機構與客戶間之活
      期存款，係屬金錢寄託關係，寄託物之返還請求權依民法
      第597條規定屬於寄託人，亦即帳戶存款人所有。系爭NCD
      已由己○○等二人蓋章兌領並續存，即發生物權移轉之效
      力，依上揭最高行政法院62年度判字第127號判例意旨，
      系爭贈與資金業已由原告移轉於己○○等二人，屬於己○
      ○等二人之個人財產，並由渠等享有經濟上之處分權，原
      告主張核無足採等由，而駁回原告復查之申請，揆諸前揭
      規定及判例意旨，原處分及復查決定並無違誤。
    (三)原告起訴除仍執前詞外，並主張其為「分散存款」以避免
      個人名下鉅額存款遭人覬覦，乃分別與一銀南臺中分行及
      亞太銀行營業部配合，借用長子己○○、次子辛○○及三
      子庚○○名義，開立共計六活期儲蓄存款帳戶，該等帳戶
      因係己○○等三人在該銀行開立同種第二個帳戶，不必由
      本人親自簽開戶卡，且開戶印鑑亦由原告所代刻，帳戶名
      義人並不知悉，上開帳戶之存摺及印鑑均為原告所保管。
      嗣原告於87年間將所購買之復華銀行NCD，到期時於存單
      兌領人處蓋用原告所持有之己○○及庚○○印章，由銀行
      配合將存單利息存入指定之名義帳戶中，續作存單仍由原
      告持有，存放於租用之彰化商業銀行南臺中分行保管箱中
      ，原告能充分管領支配存單表彰金額，核其間之法律關係
      ，係屬「消極信託契約」，與贈與有間，顯與遺產及贈與
      稅法第4條、第5條所定課徵贈與稅之要件有別，系爭名義
      帳戶內之金錢，均仍歸屬於原告所有云云，然查：
      1.租稅稽徵程序，稅捐稽徵機關雖依職權調查原則而進行
        ，惟有關課稅要件事實，多發生於納稅義務人所得支配
        之範圍，稅捐稽徵機關掌握困難，為貫徹公平合法課稅
        之目的，因而課納稅義務人申報協力義務（司法院釋字
        第537號解釋意旨參照）；又動產之移轉，其原因包括
        贈與、信託、借貸等，依上開司法院釋字第537號意旨
        ，納稅義務人對於稅捐案件有申報協力義務，因此在贈
        與稅之查核，稅捐稽徵機關只須證明資金移轉之事實存
        在，在納稅義務人未能舉證證明其並非無償移轉（借貸
        、信託）之情形下，原則上稅捐稽徵機關即得課徵贈與
        稅。
      2.原告主張係屬「消極信託」，惟「消極信託」仍屬「信
        託行為」之一種，若屬「信託行為」應該要符合信託法
        第1條「稱信託者，謂委託人將財產權移轉或為其他處
        分，使受託人依信託本旨，為受益人之利益或為特定之
        目的，管理或處分信託財產之關係」有關「信託行為」
        特徵之規定，故委託人與受託人須有信託之合意為前提
        ，但原告之子三人於本院95年12月26日準備程序庭中均
        敘明均不知有NCD事宜，配合開戶並不知係為了NCD信託
        ，已否認與原告間有「消極信託」之關係；次按原告之
        子己○○敘明與原告間有財產糾紛，經台中市西區調解
        委員會調解成立，其調解內容為原告之子己○○仍有28
        4,825,550元由原告受託保管，故原告有幫原告之子代
        管存摺、印章之情事，並非原告所主張之「消極信託」
        事宜；又參諸最高行政法院62年判字第127號判例意旨
        ，動產所有權之歸屬，原以占有為要件，原告將NCD本
        金存入原告之子三人之銀行帳戶，即符合占有要件，其
        所有權應屬原告之子所有，原告之子無反對之意思表示
        ，且又將各存款利息併同申報綜合所得稅，足見雙方贈
        與契約業已成立。而原告占有存摺及印章，無非代其子
        管理，並不致發生所有權移轉之效果，亦不能阻卻原告
        之子享有動產所有權之經濟效益。原告主張其間之法律
        關係，係屬消極信託契約，並非可採。
      3.本件原告所購買系爭NCD，到期由其子己○○及庚○○2
        人無償兌領，87年度合計兌領137,300,000元，且相關
        利息由給付人復華銀行以該二人為所得人辦理扣繳，稅
        後利息轉入渠等二人帳戶，所孳生之利息，業分別由己
        ○○等二人於辦理綜合所得稅結算申報時，列入申報或
        於事後經核定為渠等之利息所得；又渠等於兌領系爭NC
        D後，復就該資金以渠等二人之名義登記購買NCD，到期
        仍由該二人分別兌領，且系爭NCD之利息累積後續購之N
        CD亦分別由渠等分別兌領，足證己○○等二人已取得系
        爭NCD之所有權，並就取得之資金為處分行為，乃核定
        本次贈與金額為137,300,000元，揆諸首揭規定及說明
        ，原處分及復查決定並無違誤。
二、有關罰鍰部分：
    (一)按「除第20條所規定之贈與外，贈與人在1年內贈與他人
      之財產總值超過贈與稅免稅額時，應於超過免稅額之贈與
      行為發生後30日內，向主管稽徵機關依本法規定辦理贈與
      稅申報。」、「納稅義務人違反第23條或第24條之規定，
      未依限辦理遺產稅或贈與稅申報者，按核定應納稅額加處
      1倍至2倍之罰鍰；‧‧‧。」分別為遺產及贈與稅法第24
      條第1項、第44條前段所明定。
    (二)本件原告於87年起陸續購買復華銀行NCD，到期由其子己
      ○○及庚○○二人無償兌領，87年度合計兌領137,300,00
      0元，經財政部賦稅署查獲涉有贈與情事，乃通報被告核
      定本次贈與金額為137,300,000元，應納稅額60,265,000
      元，另以原告未依限辦理贈與稅申報，按核定應納稅額60
      ,265,000元加處1倍之罰鍰計60,265,000元。原告不服申
      請復查，主張本件係借用其子之名義存款並非贈與云云，
      經被告復查決定以，原告購買復華銀行NCD，到期由其子
      己○○及庚○○二人無償兌領，經被告核定系爭贈與總額
      為137,300,000元，已如前所述，違章事證明確，原處罰
      鍰並無違誤，乃駁回其復查之申請，揆諸上開規定，原處
      分及復查決定並無違誤。
    (三)原告起訴仍執前詞，主張其係借用其子之名義存款，並無
      贈與之意思，依法即可以不必申報贈與稅，應無漏報贈與
      稅云云，然查原告於87年起陸續購買復華銀行NCD，到期
      由其子己○○及庚○○二人無償兌領，87年度合計兌領13
      7,300,000元，被告核認其涉及贈與情事，違章事證明確
      ，除核定補徵贈與稅外，並按核定應納稅額60,265,000元
      加處1倍之罰鍰計60,265,000元，復查決定遞予維持，被
      告原處分及復查決定，並無違誤不當。已如前所述，原告
      併同本稅提起訴訟，其主張不足採，已論述如前，原告復
      執前詞爭執，復未提出事證以供斟酌，所為主張亦非可採
      。
三、綜上所述，原告主張均非可採，本件原處分及復查決定並無
    違誤，訴願決定予以維持，亦無不合，原告訴請撤銷，為無
    理由，應予駁回，而原告所舉證人亦難為原告有利之認定。
    本件事證已臻明確，兩造其餘之陳述及舉證，不影響於本判
    決之判斷，爰不一一論述，併予敘明。
據上論結，本件原告之訴為無理由，依行政訴訟法第195條第1項
後段、第98條第3項前段，判決如主文。
中　　華　　民　　國　　96　　年　　2　　月　　  8　　日
                  第三庭審判長法  官　王　茂　修
                              法  官　林  金  本
                              法  官　莊　金　昌
以上正本證明與原本無異。
如不服本判決，應於判決送達後20日內向本院提出上訴書狀，其
未表明上訴理由者，應於提起上訴後20日內向本院提出上訴理由
書（須依對造人數附具繕本）；如於本判決宣示或公告後送達前
提起上訴者，應於判決送達後20日內補提上訴理由書（須附繕本
）。未表明上訴理由者，逕以裁定駁回。
提起上訴應預繳送達用雙掛號郵票390元（34元及5元郵票各10份
)。
中　　華　　民　　國　　96　　年  　2　　月　　13     日
　　　　　　　　　　　　　　　書記官　凌  雲  霄
